臺灣高等法院臺南分院民事判決　　　　　　94年度上字第14號
上　訴　人丑○○○
　　　　　丁○○
前列二人共同
訴訟代理人　方文賢律師
被　上訴人癸○○
　　　　　丙○○（即沈樹木之繼承人）
　　　　　甲○○（即沈樹木之繼承人）
　　　　　壬○○（即沈水湧之承受訴訟人）
　　　　　寅○○○（即沈水湧之承受訴訟人）
　　　　　己○○（即沈水湧之承受訴訟人）
　　　　　庚○○（即沈水湧之承受訴訟人）
　　　　　戊○○（即沈水湧之承受訴訟人）
　　　　　子○○（即沈水湧之承受訴訟人）
　　　　　乙○○（即沈水湧之承受訴訟人）
　　　　　辛○○（即沈水湧之承受訴訟人）
前列十一人共同
訴訟代理人　鄭世賢律師
上列當事人間請求侵權行為損害賠償等事件，上訴人對臺灣臺南
地方法院於中華民國93年11月18日所為第一審判決（92年度訴字
第1774號），提起上訴，並為訴之追加，本院（言詞辯論終結日
期：94年12月6日）判決如下：
    主      文
上訴及追加之訴均駁回。
第二審（含追加部分）訴訟費用由上訴人丑○○○負擔六分之
一，餘由上訴人丁○○負擔。
    事實及理由
一、【程序事項】：
（一）上訴人對原被上訴人沈世忠及沈世仁請求部分，於原審原
      已請求撤回起訴（參見原審卷(一)第141頁），並經被上訴
      人表示同意在案（參見原審卷(一)第149頁），該部分之訴
      訟繫屬原已消滅，然因上訴人在原審民國（下同）93年10
      月22日提出之民事辯論狀仍將沈世忠及沈世仁列為被告（
      參見原審卷(二)第65頁），經原審法官闡明後，仍表示係以
      該辯論狀所載者為被告（參見原審卷(二)第94-95頁），足
      見上訴人於原審言詞辯論終結前又追加沈世忠及沈世仁為
      被告，原審雖未再詢明被告等是否同意此部分之追加，然
      上訴人關於對沈世忠及沈世仁請求部分之基礎事實與其餘
      被告相同，迄未為何變更，是其再追加沈世忠及沈世仁為
      被告，應不甚礙被告之防禦及訴訟之終結。何況，沈世忠
      及沈世仁仍於93年10月27日與其餘被告共同委任鄭世賢律
      師代理訴訟（參見原審卷(二)第91頁），並由鄭世賢律師於
      原審最後言詞辯論期日之93年11月4日到場代為訴訟行為
      ，復無異議為本案之言詞辯論，依民事訴訟法第255條第1
      項第2、7款及第2項規定，應無不合。則原審仍列沈世忠
      及沈世仁為被告而判決，即無不合。惟上訴人提起上訴後
      ，已於本院行言詞辯論時請求撤回對沈世忠及沈世仁二人
      之上訴，並經被上訴人表示同意（參見本院卷第79頁）
      ，則該二人部分，自非本院審判之範圍。
（二）原審原共同被告沈水湧於原審訴訟繫屬中之93年6月11日
      業已死亡，其合法繼承人為壬○○、寅○○○、己
      ○○庚○○、戊○○、子○○、乙○○及辛○
      ○等8人，有上訴人於原審提出之繼承系統表及戶籍謄本
      可稽（參見原審卷(一)第185-200頁），並經上訴人聲明承
      受訴訟（參見原審卷(一)第183-184頁），而原審亦於93年8
      月19日通知上開合法繼承人具狀聲明承受訴訟（參見原審
      卷(二)第4頁），而上開合法繼承人於收受原審法院上開通
      知後，亦於93年8月30日具狀聲明承受訴訟（參見原審卷
      (二)第14-16頁），並經原審法院列為原共同被告沈水湧之
      承受訴訟人而為判決，足見原審法院已認渠等承受訴訟並
      無不合。
（三）上訴人等於原審起訴及訴訟程序進行中，雖有多次不同之
      聲明（參見原審卷(一)第4、83、116-117、168-169頁；卷
      (二)第45-46、66、96-2頁），但渠等在原審最後言詞辯論
      期日已明確引用93年10月22日準備書狀（即原審卷(二)第66
      頁）之記載（參見原審卷(二)第94頁），而依上訴人提出之
      該準備書狀所載之聲明為：「一、被告等應回復（台南縣
      ）新營市○○路廿六號，依附件照片及附圖所示予以修繕
      。二、被告癸○○等Ａ圖面積零點零零肆捌公頃。被告甲
      ○○等Ｂ圖面積零點零零貳柒公頃，應回復未拆時之原狀
      。或付兩佰萬元（新台幣－下同）由現有系爭房屋事實處
      分權人丑○○○、丁○○回復。三、應給付系爭建物被拆
      除後侵權行為之損失，每月以陸仟元計算。‧‧‧」（參
      見原審卷(二)第66頁），原審仍以上訴人在原審起訴狀載：
      「被告等應連帶將門牌號碼台南縣新營市○○路26號房屋
      之損壞部分，依附件照片及附圖所示予以修繕，以回復上
      開房屋損害發生前之原狀；或連帶賠償‧‧‧貳佰萬元予
      丑○○○、沈招謙、翁沈帖、陳沈活、丁○○、沈秀情、
      沈秀芳、沈秀真、沈憲清、沈黃亦好、沈義興、賴沈級、
      張沈面、洪沈雪子、沈秀理、沈秀月、沈陳英美、沈智明
      、沈界雄、沈翠雲、莊沈錦雀、沈俊昌、沈祐昌、沈眉君
      、沈盈君、沈亭君等共有人全體。」為其聲明（參見原審
      卷(一)第4頁、原審判決第4頁），固未能呈現出上訴人實際
      請求之聲明，惟依上訴人提起上訴後最初所為之聲明，仍
      與其在原審之起訴狀載及原審判決所載者相同（參見本院
      卷第8頁），足認原審判決所載上訴人之聲明，並不悖
      於上訴人聲明請求之範圍。再者，上訴人嗣後之聲明已改
      為：「被上訴人等應連帶負責將門牌號碼台南縣新營市○
      ○路26號房屋之損壞部分，依附件照片及附圖所示（參見
      起訴狀所附）予以修繕，以回復上開房屋損害發生前之原
      狀；如不能回復原狀時，被上訴人等應連帶賠償‧‧‧貳
      佰萬元，向上訴人丁○○、丑○○○依序各以六分之五、
      六分之一之比例給付之。」（參見本院卷第77頁反面、
      卷第83頁），其中關於「回復原狀」與「損害賠償金」
      之請求，雖由原先以「或」之方式（即同等選擇之合併）
      改為「如不能回復原狀時」應連帶給付賠償金之方式（即
      補充選擇之合併），但為選擇之合併之本質並未變更｛參
      照吳明軒著：中國民事訴訟法（中冊），第730頁，93年9
      月修訂6版｝；而關於請求損害賠償金之給付對象，已「
      減縮」為上訴人等二人，復為被上訴人所同意（參見本院
      卷第72頁），亦無不合。
（四）本件上訴人於原審係以侵權行為損害賠償之法律關係，請
      求被上訴人連帶負損害賠償責任（參見原審卷(一)第6頁）
      ，嗣不服原審判決向本院提起上訴後，在本院準備程序中
      追加主張依民事訴訟法第395條第2項規定為請求（參見本
      院卷第73頁）。查民事訴訟法第395條第2項之規定，兼
      具實體法之性質，被告於訴訟中，固得據以請求，即於原
      告受敗訴判決確定後，另行起訴請求，亦無不可（最高法
      院73年台上字第59號判例參照）。又本件上訴人係主張被
      上訴人依原審法院86年度訴字第683號假執行民事判決聲
      請假執行，造成渠等損害，而請求被上訴人應回復其損害
      ，其請求之基礎事實並未變更，是其雖在本院追加依民事
      訴訟法第395條第2項規定為請求，然其請求之基礎事實仍
      屬同一，合於民事訴訟法第255條第1項第2款規定，則被
      上訴人雖表示不同意其此部分之追加（參見本院卷第73
      頁；卷第1-2頁），依同法第446條第1項但書規定，自
      無不合，應予准許。
二、【上訴人主張之事實】：本件上訴人起訴主張：渠等與沈招
    謙、翁沈帖、陳沈活、沈秀情、沈秀芳、沈秀真、沈憲清、
    沈黃亦好、沈義興、賴沈級、張沈面、洪沈雪子、沈秀理、
    沈秀月、沈陳英美、沈智明、沈界雄、沈翠雲、莊沈錦雀、
    沈俊昌、沈祐昌、沈眉君、沈盈君、沈亭君（下稱沈招謙等
    24人）等共有門牌號碼台南縣新營市○○路26號房屋，於86
    年間為被上訴人癸○○、被上訴人丙○○、甲○○等
    2人之被繼承人沈樹木及壬○○、寅○○○、己○○
    、庚○○、戊○○、子○○、乙○○、辛○○等
    8人之被繼承人沈水湧等三人（下稱癸○○等三人）以系爭
    房屋無權占有其等土地，而訴請拆屋還地，經第一審判決其
    等勝訴並准予假執行後，其等三人即聲請法院為假執行，並
    於89年11月29日拆除系爭房屋之一部分（如起訴狀附圖Ａ、
    Ｂ所示），然上訴人當時就此情事尚不知。嗣經上訴後，歷
    經最高法院發回更審，由鈞院於91年3月19日改判其等三人
    敗訴確定，足證癸○○等三人前述拆除上訴人等系爭房屋之
    行為，乃屬共同侵權行為，依法自應連帶負損害賠償之責，
    即應回復系爭房屋損害發生前之原狀。為此，依共有及繼承
    、侵權行為之法律關係，求為命被上訴人等應連帶將系爭房
    屋之損壞部分，依起訴狀附件照片及附圖所示予以修繕，以
    回復上開房屋損害發生前之原狀；或連帶賠償200萬元予上
    訴人與沈招謙等24人等共有人全體之判決等語｛經原審判決
    上訴人敗訴後，上訴人等在本院主張渠等為系爭房屋之事實
    處分權人，權利範圍為上訴人丑○○○六分之一，上訴人
    丁○○六分之五，並追加依民事訴訟法第395條第2項規定
    ，求為命被上訴人等應連帶將系爭房屋之損壞部分依起訴狀
    附件照片及附圖所示予以修繕，以回復上開房屋損害發生前
    之原狀；如不能回復原狀應連帶賠償200萬元，向上訴人
    丑○○○、丁○○依序各以六分之一、六分之五比例給付
    之｝。
三、【被上訴人抗辯之事實】：被上訴人則以：系爭房屋乃訴外
    人趙系所建，惟並未為保存登記，而於52年10月7日經臺灣
    臺南地方法院｛下稱臺南地院｝依法拍賣時，由被上訴人
    丙○○、甲○○等2人之被繼承人沈樹木、與被上訴人
    癸○○及訴外人沈應謙、沈通（後二人已歿）等四人共同拍
    定取得；而該四人復於53年12月1日將系爭房屋出賣予上訴
    人丁○○，是丁○○業已取得系爭建物事實上處分權，上
    訴人丑○○○對系爭建物並無處分之權能，上訴人丁○
    ○除無法登記為系爭建物之所有權外，其他諸如修繕、改良
    等處分行為均得由其單獨為之，而不需經其他共有人之同意
    ，亦即法律上之其他共有人除於法律上仍為共有人外，然對
    該建築物均無任何之權能可言，因此沈應謙、沈通之繼承人
    雖於法律上仍為共有人，然對該建物並無處分之權能，是渠
    等之繼承人已不得再主張仍有共有權。參以系爭房屋坐落之
    台南縣新營市○○段370地號土地，係於84年10月12日由鈞
    院為分割共有物之判決，判決後登記時增加系爭370-39及37
    0-41地號，其中同段370-39地號土地分歸被上訴人癸○○
    所有，同段370-41地號土地則分歸被上訴人丙○○、甲
    ○○等2人之被繼承人沈樹木與壬○○等8人之被繼人沈水
    湧所有，而上訴人丁○○為分割前370地號土地之共有人
    ，在該分割訴訟中，上訴人丁○○自始即自承系爭房屋為
    其所有，並未主張另有他人對系爭房屋有共有權，嗣該裁判
    分割訴訟確定，因欲作價出賣予被上訴人等不成，始衍生本
    件訴訟。但經裁判分割結果，上訴人丁○○對他共有人因
    分割而得之土地，按其應有部分，負與出賣人同一之擔保責
    任，故而丁○○依法應交付系爭土地予沈樹木、沈水湧、癸
    ○○等人，而其他共有人，亦得依強制執行法第131條第1項
    規定，請求執行法院點交。又系爭土地裁判分割之判決時，
    即針對該土地、建物等為經濟上、法律上之評估而為判決，
    而該判決書中並未針對系爭建物為保留不拆之認定，且系爭
    建物之基地之任何部分，均未分由丁○○取得，顯見該判決
    即認系爭建物係不予保留而應拆除方是，被上訴人前以上開
    裁判分割判決聲請強制執行，因上訴人丑○○○提起第三
    人異議之訴，經判決認系爭房屋屬沈通、沈應謙、癸○○、
    及沈樹木所有，被上訴人乃以該判決意旨以沈通之繼承人及
    上訴人丁○○為被告訴請拆屋交地，經第一審判決勝訴後
    即聲請假執行，該案最後雖判決被上訴人敗訴，但經被上訴
    人提起再審之訴，雖亦判決被上訴人敗訴，但其理由認被上
    訴人前以裁判分割之確定判決對上訴人丁○○為強制執行
    之程序，應屬合法。該判決認系爭房屋可依上開分割共有物
    之確定判決強制執行拆除，因認無保護之必要。何況，系爭
    房屋係於89年11月間拆除，迄今已逾二年以上，故而上訴人
    縱認有侵權行為之情事，亦已逾二年之消滅時效期間；況且
    ，系爭房屋係一老舊而未保存登記之建物，於84年間評定之
    價值僅14,000元，如依固定資產耐用年數表計算折舊後之殘
    值更低，上訴人竟請求賠償200萬元，實屬無稽。又上訴人
    無論係有權占有或無權占有系爭房屋之基地，亦應給付租金
    予被上訴人，故亦應扣除上訴人所受之利益等語，資為抗辯
    。
四、【兩造不爭執之事實】：
（一）系爭房屋乃訴外人趙系所建，並未辦理保存登記，而於52
      年10月7日經臺南地院拍賣時，由被上訴人丙○○、
      甲○○等2人之被繼承人沈樹木、與被上訴人癸○○及
      訴外人沈應謙、沈通（後二人已歿）等四人共同拍定，並
      取得臺南地院發給之不動產權利移轉證書（參見原審卷(一)
      第71頁；卷(二)第83頁）。
（二）系爭房屋如附圖所示Ａ、Ｂ部分，經被上訴人癸○○及
      沈水湧、沈樹木以臺南地院86年度訴字第683號得為假執
      行之民事判決為執行名義，聲請臺南地院89年度執字第12
      383號強制執行事件強制執行拆除，經臺南地院於89年11
      月29日執行拆除｛參見原審卷(一)第19-28頁；臺南地院89
      年度執字第12383號強制執行案卷｝。嗣該執行名義之民
      事判決經本院於91年3月19日以90年度上更(一)字第63號判
      決被上訴人癸○○等三人敗訴確定，被上訴人癸○○
      等三人提起再審之訴，亦經本院於92年4月1日以91年度再
      字第5號判決駁回確定｛參見原審卷(一)第29-39、97-111頁
      ；臺南地院86年度訴字第683號民事歷審卷｝。
（三）被上訴人癸○○等人以上訴人丁○○等人為被告訴請
      裁判合併分割坐落台南縣新營市○○段370、370-2、370-
      4地號之土地，經本院於84年10月13日以82年度上字第346
      號判決准予合併分割，並於84年12月2日確定｛參見原審
      卷(二)第70-80頁；本院82年度上字第346號分割共有物民事
      歷審卷｝。
（四）上訴人丑○○○主張系爭房屋非上訴人丁○○單獨所
      有，而以癸○○等3人為被告，向臺南地院提起第三人異
      議之訴，請求撤銷該院86年度執字第659號強制執行事件
      ，就坐落台南縣新營市○○段370-39、370-41地號土地上
      如附圖（Ａ、Ｂ）所示系爭房屋之強制執行程序，經臺南
      地院以86年度營簡字第100號判決上訴人丑○○○勝訴
      確定｛參見原審卷第72-75頁、卷(二)第85頁；臺南地院86
      年度營簡字第100號民事卷｝。
（五）沈樹木於91年3月13日死亡，其繼承人原為被上訴人沈世
      忠、丙○○、沈世仁及甲○○等四人，但僅被上訴人丙
      ○○、甲○○繼承其遺留之系爭370-41地號土地之應有
      部分（參見原審卷(一)第143-144頁）。
（六）沈水湧於93年6月11日死亡，其繼承人為被上訴人壬○
      ○、寅○○○、己○○、庚○○、戊○○、子
      ○○、乙○○、辛○○等8人｛參見原審卷(一)第185-2
      00頁｝。
五、【兩造爭執之事實】：上訴人主張渠等為系爭房屋之所有人
    ，被上訴人以前開假執行判決聲請假執行拆除部分建物並不
    適法，已不法侵害渠等權利，並造成渠等之損害，應負侵權
    行為損害賠償責任，渠等亦得依民事訴訟法第395條第2項請
    求回復損害等情，已為被上訴人所否認，並以前揭各情詞置
    辯，經查：
（一）關於上訴人依侵權行為之法律關係請求部分：
    (一)系爭房屋雖於89年11月29日經假執行拆除，但該假執行之
      本案訴訟，歷經最高法院廢棄發回後，始由本院於91年3
      月19日改判癸○○、沈樹木、沈水湧等三人敗訴確定，有
      上訴人提出之最高法院90年度台上字第1786號及本院90年
      度上更(一)字第63號民事判決（均影本‧參見原審卷(一)第29
      -39頁）可稽，並有本院依職權調取之本院90年度上更(一)
      字第63號民事歷審卷足憑，則縱認被上訴人癸○○等三
      人前開聲請假執行之行為，符合侵權行為之要件，上訴人
      應於該判決確定時，始能確知該侵權行為之情事，依民法
      第197條第1項前段規定，應自91年3月19日起算上訴人請
      求侵權行為損害賠償請求權之時效期間，則算至上訴人於
      92年10月28日向原審提起本件訴訟止，尚未逾上開兩年之
      時效期間，被上訴人就此援引消滅時效完成抗辯，自無可
      取。
    (二)系爭房屋未經辦理保存登記，為兩造所不爭，按「違章建
      築」雖為地政機關所不許登記，尚非不得以之為交易之標
      的。又違章建築之讓與，雖因不能為移轉登記而不能為不
      動產所有權之讓與登記，但受讓人與讓與人間如無相反之
      約定，應認為讓與人已將該違章建築之「事實上處分權」
      讓與受讓人（最高法院67年2月21日67年度第2次民事庭庭
      推總會議決定參照）。又房屋之拆除為一種事實上之處分
      行為，須有事實上之處分權者，始有拆除之權限，因此，
      經由買賣已經取得系爭建物之事實上處分權者，自有就該
      房屋為訴訟之權能。然〔基於強制執行而取得不動產物權
      者，屬於民法第七百五十九條規定之範圍，一經法院發給
      所有權權利移轉證書，即發生取得不動產物權之效力。倘
      非更予處分，則不以登記為生效要件。〕（最高法院56年
      台上字第1898號判例參照）。查系爭房屋經臺南地院於52
      年間拍賣，由沈樹木、沈通、癸○○及沈應謙等四人共同
      拍得，有臺南地院52年10月7日南院彭執泰字第45314號不
      動產權利移轉證書可證（影本‧參見原審卷(一)第71頁、卷
      (二)第83頁），則依上開說明，應由沈樹木、沈通、癸○○
      及沈應謙等四人，共同取得系爭房屋之所有權及事實上處
      分權。而共同取得系爭房屋所有權及事實上處分權之上開
      四人，於53年12月1日又共同書立賣渡證書將系爭房屋出
      賣予上訴人丁○○，有上訴人提出之賣渡證書（影本‧
      參見原審卷(二)第82頁），上訴人雖主張當時丁○○年僅十
      七歲，並無經濟能力，僅係「借名」供其父沈應謙使用云
      云，然依本院90年度上更(一)字第63號民事判決所認：「‧
      ‧‧系爭建物長久以來確由上訴人丁○○居住，其他共有
      人並未居住‧‧‧上開賣渡證書應認係真正‧‧‧」「‧
      ‧‧惟按一般情形，買賣價金固應由買受人支付，惟資金
      來源非必限於買受人本人所擁有，而父親以兒子名義買受
      財產，事所恆有，因此，上訴人丁○○主張係其父以其名
      義買受系爭建物，在情理上尚非不可採信。且按上訴人丁
      ○○獲自其父沈應謙之贈與，係純獲法律上之利益，依民
      法第七十七條規定，此項贈與，仍為有效」等語（參見原
      審卷(一)第37頁反面）。已認上訴人丁○○之父沈應謙以
      上訴人丁○○名義買受系爭房屋，實係〔贈與〕行為。
      此復為上訴人所自承（參見原審卷(一)第159頁），此觀上
      訴人提出上訴人丁○○於81年8月24日與其父沈應謙訂
      立建築改良物贈與所有權移轉契約書（影本‧參見原審卷
      (一)第92-93頁、卷(二)第84頁），又將系爭房屋贈與沈應謙
      即明。
    (三)而上訴人之父沈應謙生前將系爭未經保存登記之房屋〔贈
      與〕丁○○，雖不能為移轉登記而不能為不動產所有權之
      贈與，惟依前揭說明，應認沈應謙已將系爭建物之事實上
      處分權贈與移轉予上訴人丁○○。則上訴人援引最高法
      院91年度台上字第1871判決意旨主張其僅出名供其父沈應
      謙使用而已，依法仍應由沈應謙取得系爭建物之事實上處
      分權（指81年8月24日丁○○將系爭房屋回贈沈應謙前）
      云云，尚無可取。再者，上訴人之父沈應謙於85年11月10
      日死亡，其繼承人等於86年4月10日分割遺產時，系爭房
      屋係分由上訴人丁○○繼承取得，有上訴人提出復為被
      上訴人所不爭執之分割繼承契約書影本在卷足憑（參見原
      審卷(二)第86頁）。又因繼承而取得不動產物權者，不以登
      記為生效要件（民法第759條規定參照），則民法原第116
      7條：「遺產之分割，溯及繼承開始時發生效力。」之規
      定，雖因與同法第1151條及第1168條規定之法理矛盾，而
      於74年6月3日修正公布時刪除，然系爭房屋既經沈應謙之
      繼承人分割由上訴人丁○○取得，則自該遺產分割後，
      應已由上訴人丁○○取得系爭房屋之事實上處分權及關
      於其先父沈應謙部分之共有權。從而，系爭房屋於被上訴
      人等聲請強制執行之際，其實際上「事實上處分權」人確
      實為上訴人丁○○，而非仍屬並未因分割遺產而取得系
      爭房屋之沈應謙之其他繼承人所共有。是以被上訴人抗辯
      上訴人丑○○○對系爭房屋並無事實上之處分權等語，
      即非不可採信。則癸○○等三人以原審法院86年度訴字第
      683號假執行之民事判決為執行名義，於提供擔保後對該
      判決所列債務人之上訴人丁○○為強制執行，應無所謂
      侵權行為可言。何況，假執行，係法院於財產權之訴訟，
      為保護債權人之利益，於給付之判決確定前，付與可實現
      該判決內容執行力之制度。故依宣告假執行之判決，聲請
      法院假執行，縱宣告假執行之本案，嗣經判決債權人敗訴
      ，並應返還假執行案款確定，亦與所謂侵權行為有間（最
      高法院74年度台上字第197號判決參照）。則上訴人等依
      侵權行為之法律關係為本件請求，自難認為有據。
（二）關於依民事訴訟法第395條第2項請求部分：
    (一)按法院廢棄或變更宣告假執行之本案判決者，應依被告之
      聲明，將其因假執行或因免假執行所為給付及所受損害，
      於判決內命原告返還及賠償，被告未聲明者，應告以得為
      聲明。為民事訴訟法第395條第2項所明定。又民事訴訟法
      第395條第2項之規定，兼具實體法之性質，被告於訴訟中
      ，固得據以請求，即於原告受敗訴判決確定後，另行起訴
      請求，亦無不可，固經最高法院著有73年台上字第59號判
      例可資參照。然被告依民事訴訟法第395條第2項向原告請
      求回復原狀及損害賠償，於實體法上之性質係類於不當得
      利返還請求權，依上開法條規定，應以被告實際受有損害
      ，而原告受有利益時，始有命原告返還或賠償之餘地。
    (二)查系爭房屋經上訴人之父沈應謙與沈樹木、沈通、癸○○
      共同向臺南地院標得，並經臺南地院於52年10月7日發給
      南院彭執泰字第45314號不動產權利移轉證書後，雖由該
      四人共同取得系爭房屋之所有權，然因該屋未辦理保存登
      記，已難因法律行為而移轉所有權登記，而上開四人於53
      年12月1日又共同書立賣渡證書將系爭房屋出賣予上訴人
      丁○○，實係上訴人之父沈應謙將系爭房屋之事實上處
      分權〔贈與〕上訴人丁○○。上訴人丁○○雖於81年
      8月24日復與其父沈應謙訂立建築改良物贈與所有權移轉
      契約書，再將系爭房屋贈與沈應謙，實則係由上訴人丁
      ○○將系爭房屋之事實上處分權移轉予沈應謙。然上訴人
      之父沈應謙於85年11月10日死亡後，其繼承人等於86年4
      月10日分割遺產時，已將系爭房屋分由上訴人丁○○繼
      承取得，顯見系爭房屋之事實上處分權及關於沈應謙部分
      之共有權均由上訴人丁○○取得，已如前述。因此，於
      上訴人之先父沈應謙之繼承人分割遺產後，上訴人丑○
      ○○既未取得關於其先父沈應謙對系爭房屋之共有權，亦
      未取得就系爭房屋之事實上處分權，則上訴人丑○○○
      主張系爭房屋如附圖所示Ａ、Ｂ部分因假執行被拆除而受
      有損害云云，已屬無據。再者，原審法院86年度營簡字第
      100號民事判決（宣示判決筆錄）雖認上訴人丑○○○
      為系爭房屋之共有權人，而判准上訴人丑○○○於該案
      之請求，然該判決係於86年3月10日宣示，並未能斟酌沈
      應謙之繼承人於86年4月10日分割遺產之事實，自難以該
      判決作為上訴人丑○○○就系爭房屋有共有權或事實上
      處分權之證明。又上訴人丁○○雖於92年10月30日將系
      爭房屋六分之一之權利出賣予上訴人丑○○○（參見原
      審卷(二)第87頁；本院卷第75頁），然已在89年11月29日
      系爭房屋如附圖所示Ａ、Ｂ部分被假執行拆除之後，自無
      從再以該被拆除之如附圖所示Ａ、Ｂ部分為買賣之標的物
      ，則上訴人丑○○○顯無因假執行拆除該部分而受有損
      害之餘地，是以上訴人丑○○○依民事訴訟法第395條
      第2項規定，請求被上訴人等回復原狀及損害賠償云云，
      自屬無據。
    (三)又對照本院82年度上字第346號分割共有物確定判決之附
      圖，如附圖所示Ａ、Ｂ部分房屋所坐落之基地（即系爭地
      段370-39、370-41地號），係分別分歸被上訴人癸○○
      取得（即該分割判決附圖編號33）及沈水湧、沈樹木共同
      取得（即該分割判決附圖編號35），而該部分房屋雖經被
      上訴人丁○○於81年8月24日復與其父沈應謙訂立建築
      改良物贈與所有權移轉契約書，再將系爭房屋回贈與沈應
      謙，然上訴人之父沈應謙於85年11月10日死亡後，其繼承
      人於86年4月10日分割遺產時，已將系爭房屋分由上訴人
      丁○○繼承取得，顯見系爭房屋之事實上處分權在沈應
      謙之繼承人於86年4月10日分割遺產後已由上訴人丁○
      ○取得。而如上開Ａ、Ｂ部分之房屋於該分割共有物判決
      確定後，取得上開房屋坐落基地之共有人即被上訴人癸
      ○○（Ａ部分基地）及沈水湧、沈樹木（Ｂ部分基地），
      即得依強制執行法第131條第1項前段規定，請求執行法院
      對同為分割前系爭共有土地且對該房屋有事實上處分權之
      共有人（即上訴人丁○○）點交之。查如附圖所示Ａ、
      Ｂ部分房屋之事實上處分權，既因沈應謙之繼承人於86年
      4月10日分割遺產時，由上訴人丁○○繼承取得，而前
      開分割共有物之判決又於84年12月2日即已確定，則分得
      上開房屋所坐落基地之共有人即被上訴人癸○○（Ａ部
      分基地分得人）及沈水湧、沈樹木（Ｂ部分基地分得人）
      ，非不得於上訴人丁○○繼承取得該房屋之事實上處分
      權後，依強制執行法第131條第1項前段規定，請求執行法
      院對上訴人丁○○執行點交之，則點交結果，上訴人
      丁○○本應將上開Ａ、Ｂ部分之房屋拆除，然被上訴人
      癸○○（Ａ部分基地分得人）及沈水湧、沈樹木（Ｂ部分
      基地分得人）未依上開規定請求執行法院執行點交，而以
      原審法院86年度訴字第683號得為假執行之民事判決為執
      行名義，聲請臺南地院假執行拆除上開Ａ、Ｂ部分房屋之
      結果，本係被上訴人癸○○（Ａ部分基地分得人）及沈
      水湧、沈樹木（Ｂ部分基地分得人）依上開分割共有物確
      定判決所得請求實現之結果。因此，被上訴人癸○○及
      沈水湧與沈樹木之繼承人沈世忠、沈世仁、甲○○、丙○
      ○等人對本院91年度上更(一)字第63號確定判決提起再審之
      訴，本院雖以91年度再字第5號判決駁回，但於判決理由
      亦明載：「‧‧‧綜上，原確定判決就再審被告丁○○部
      分確有疏未適用首揭民法第八百二十五條及最高法院五十
      五年度台上字第九一九號判例之情事，是再審原告就再審
      被告丁○○部分以原確定判決有適用法規顯有錯誤再審（
      為由？）提起本件再審，應屬有據。」「‧‧‧惟『按關
      於共有物分割之裁判，執行法院得將共有人分得部分點交
      之，為強制執行法第一百三十一條第一項所明定。又分割
      共有物之判決，兼有形成判決及給付判決之性質，故雖僅
      載明各共有人分得之部分而未為交付管業之宣示，但其內
      容實含有互為交付之意義，當事人仍得依上開規定請求點
      交，最高法院七十五年第一次民事庭會議及六十六年第三
      次民事庭會議決議參照。本件相對人持分割共有物之判決
      聲請原法院就其分得部分執行點交，於法有據，抗告人謂
      該判決非給付判決，依法不得聲請強制執行云云，不無誤
      會。』（最高法院八十四年度台抗字第三００八號、七十
      九年度台抗字第二一號裁定可資參照），是本件再審原告
      沈水湧、癸○○、沈樹木（由再審原告沈世忠、丙○○、
      沈世仁及甲○○四人繼承）及再審被告丁○○既均為前揭
      分割共有物民事判決之當事人，則依強制執行法第一百三
      十一條第一項規定，再審原告已可執上開分割共有物判決
      ，對系爭建物有完全事實上處分權之再審被告丁○○請求
      交付其等分得之土地（含拆除系爭建物），是再審原告另
      行訴請再審被告丁○○拆屋還地，即無保護之必要，本件
      仍應認原判決為正當。‧‧‧」等語（參見該判決第26-2
      7頁），亦肯認上訴人丁○○有拆除上開Ａ、Ｂ部分房
      屋之義務，因此，上開Ａ、Ｂ部分房屋拆除之結果，上訴
      人丁○○當無受何損害可言。
    (四)何況，系爭房屋於56年翻修後至89年11月29日假執行拆除
      上開Ａ、Ｂ部分，已歷33年之久，為上訴人自陳在卷（參
      見本院卷第52頁），已甚老舊，復有原審法院89年度執
      字第12383號強制執行卷附照片可佐，應已無甚經濟價值
      ，因此，上訴人聲請由中華民國企業技術鑑定委員會鑑估
      結果，雖認Ａ部分之價值為293,424元、Ｂ部分之價值為
      159,381元，有該鑑定委員會提出之鑑定報告書（外放）
      可憑，然如參照如下資料：
    (1)上訴人丁○○於81年8月24日與其父沈應謙訂立建築改
      良物贈與所有權移轉契約書（影本‧參見原審卷(一)第92-9
      3頁、卷(二)第84頁）所載系爭房屋全部之價值僅為14,200
      元。而監證費繳納通知書所載核定契價為13,400元（參見
      原審卷(一)第94頁）。
    (2)財政部臺灣省南區國稅局（補發）（沈應謙）遺產稅免稅
      證明書（影本‧參見原審卷(二)第57頁）所載系爭房屋全部
      之核定價額僅為11,800元。
    (3)上訴人丁○○於92年10月30日將系爭房屋之六分之一權
      利出賣予上訴人丑○○○時所載之買賣價額僅為1,500
      元（參見原審卷(二)第87頁、第96-4頁；本院卷第75頁）
      。
    (4)臺南縣稅捐稽徵處92年11月13日核發之房屋稅籍證明書（
      參見原審卷(一)第76頁）所載系爭房屋93年度之課稅現值僅
      為9,000元。
    (5)臺南縣稅捐稽徵處93年10月22日核發之房屋稅籍證明書（
      影本‧參見原審卷(二)第88-89頁）所載系爭房94年度之課
      稅現值僅為8,600元。
      足見上開鑑估報告所載之價值不合常情，則上訴人以上開
      鑑估價值，請求被上訴人應連帶賠償該金額，亦難認正當
      之依據。又上開經假執行拆除之Ａ、Ｂ部分，係系爭整體
      房屋之一部分，上訴人主張上開Ａ、Ｂ部分房屋拆除後受
      有相當於租金利益每月5,000元之損失乙節，並未據舉證
      以實其說，是以上訴人以此主張被上訴人等應連帶賠償30
      萬元云云，亦難認為有據。況且，依民法第272條規定，
      連帶債務之成立，除債務人明示外，以法律有規定者為限
      。查上開Ａ、Ｂ部分房屋經假執行拆除，係本於被上訴人
      癸○○（即Ａ部分）及沈水湧、沈樹木（即Ｂ部分）所
      聲請而向渠等各別交付，此與民法第185條第1項前段所定
      應負連帶侵權行為責任之情形有間，則被上訴人癸○○
      與沈水湧、沈樹木間並無上開所定應負連帶責任之情形，
      是以上訴人請求被上訴人癸○○應與沈水湧、沈樹木之
      繼承人負連帶賠償責任，亦屬無據。
六、綜上所述，被上訴人癸○○及沈水湧、沈樹木依原審法院
    86年度訴字第683號得為假執行之民事判決為執行名義，聲
    請臺南地院假執行拆除系爭房屋如附圖所示Ａ、Ｂ部分之結
    果，本係被上訴人癸○○（Ａ部分基地分得人）及沈水湧
    、沈樹木（Ｂ部分基地分得人）依本院82年度上字第346號
    分割共有物確定判決所得請求實現之結果，亦即上訴人丁
    ○○本有拆除上開Ａ、Ｂ部分房屋之義務，因此，上開Ａ、
    Ｂ部分房屋拆除之結果，對上訴人丁○○而言當無受何實
    際之損害。而上訴人丑○○○於上開Ａ、Ｂ部分房屋經假
    執行拆除時既無共有權，復無事實上之處分權，顯無因假執
    行拆除該部分而受有損害之餘地。因此，上訴人依侵權行為
    之法律關係，請求被上訴人等應連帶負回復原狀及損害賠償
    責任，自非正當，而難准許。其假執行之聲請，亦已失所附
    麗，應併予駁回。原審因而為上訴人敗訴之判決，並駁回已
    失所附麗之假執行聲請，核無不合。上訴意旨就此部分指摘
    原判決為不當，而聲明廢棄，為無理由，應予駁回。又上訴
    人在本院追加依民事訴訟法第395條第2項規定，請求被上訴
    人等連帶負回復原狀及損害賠償責任，亦非正當，而難准許
    ，亦應駁回之。
七、據上論結，本件上訴及追加之訴均為無理由，依民事訴訟法
    第四百四十九條第一項、第七十八條、第八十五條第一項但
    書，判決如主文。
中　　華　　民　　國　　94　　年　　12　　月　　20　　日
                  民  事  第  五  庭
                    　　  審判長法官  張  世  展
                    　          法官  王　浦　傑
                                法官  蘇  清  恭
上列正本係照原本作成。
上訴人如對本判決上訴，須於判決送達後二十日內向本院提出上
訴狀（須附繕本11份）；未表明上訴理由者，應於上訴後二十日
內向本院提出理由書（須附繕本11份）
中　　華　　民　　國　　94　　年　　12　　月　　20　　日
                          法院書記官  魏  芝  雯
【附記】：
民事訴訟法第四百六十六條之一：
I對於第二審判決上訴，上訴人應委任律師為訴訟代理人。但上
  訴人或其法定代理人具有律師資格者，不在此限。
II上訴人之配偶、三親等內之血親、二親等內之姻親，或上訴人
  為法人、中央或地方機關時，其所屬專任人員具有律師資格並
  經法院認為適當者，亦得為第三審訴訟代理人。
